【裁判字號】    91,訴,1701
【裁判日期】    920527
【裁判案由】    偽造文書等
【裁判全文】
臺灣臺中地方法院刑事判決                        九十一年度訴字第一七０一號
    公  訴  人  臺灣臺中地方法院檢察署檢察官
    被      告  乙○○
    選任辯護人  楊銷樺律師
右列被告因偽造文書等案件，經檢察官提起公訴（九十年度偵字第二二二０四號），
本院判決如左：
    主  文
乙○○行使偽造私文書，足以生損害於他人，處有期徒刑捌月。如附表所示行動電話
業務（租用／異動）申請書及行動電話機（手機）申購單上偽造之「丙○○」署押，
均沒收。
    事  實
一、乙○○原係設於臺中市○○路一八五號五樓之十五「皇家電通聯盟」之負責人，
    經營電信器材買賣及代辦電信通訊業務，因於民國八十九年四月間，曾受丙○○
    委託代為申辦行動電話，惟事後丙○○因故並未辦理，復未取回其原交付之國民
    身分證影本及所填載未完成之申請資料，故乙○○乃因此持有丙○○之國民身分
    證影本及申請資料。詎於九十年三月底，乙○○為圖免付費而使用通話服務之財
    產上之不法利益，竟基於意圖為自己不法之所有及行使偽造私文書之犯意，冒用
    如附表所示被害人丙○○之名義，於如附表所示之時間、地點，先利用不知情之
    姓名年籍不詳之成年人偽填丙○○原遺留在該通信行之如附表所示中華電信股份
    有限公司（下稱中華電信公司）南臺中營運處行動電話業務（租用／異動）申請
    書（下稱申請書）及中華電信公司南臺中營運處、神腦國際─行動話機（手機）
    申購單（下稱申購單），並在該申請書與申購單上偽造如附表所示之被害人丙○○署押後，再將上揭申請書、委託書連同上揭持有之丙○○國民身分證影本交付
    不知情之光速通信行人員戊○○，以代為向中華電信公司南臺中營運處申請辦理
    如附表所示之行動電話門號，使中華電信公司陷於錯誤，而誤認如附表所示之被
    害人丙○○本人有意申請租用如附表所示之0000000000號、0000
    000000號及0000000000號等行動電話門號，而同意該申請書所
    載之申請，並交付該三行動電話門號之用戶識別卡（即ＳＩＭ卡）三張，且均足
    以生損害於如附表所示之被害人及中華電信公司對於客戶審核之正確性。而乙○○在取得如附表所示之行動電話門號之用戶識別卡（即ＳＩＭ卡）後，即基於意
    圖取得免付費而使用通話服務之財產上不法利益之概括犯意，自九十年三月底起
    同年五月二十二日止，先後於不詳地點，以上揭門號之ＳＩＭ卡置入自己所有之
    行動電話機內，連續多次利用上揭ＳＩＭ卡撥打行動電話與友人聯絡，使中華電
    信公司之行動電話通信系統陷於錯誤，誤以為前開門號之申請人將按時繳納行動
    電話使用費，而提供通信服務之財產上利益，迄九十年五月二十二日中華電信公
    司停用上揭行動電話門號時，總計乙○○以上揭三張行動電話用戶識別卡取得相
    當於財產上不法利益之免付通信費用各達新臺幣（下同）六千六百四十三元（0
    000000000號部分）、一千一百三十元（0000000000號部分
    ）及六百八十一元（0000000000號部分）。嗣因丙○○接獲上揭中華
    電信公司製發之繳費帳單，發現有遭人冒名申辦行動電話門號之情形，經向中華
    電公司查詢後，始悉上情。
二、案經丙○○訴由臺灣臺中地方法院檢察署檢察官偵查起訴。
    理  由
一、訊據被告乙○○矢口否認有何右揭犯行，並辯稱：伊之前雖曾委託證人戊○○辦
    理過行動電話門號，然因委託辦理之門號甚多，且均由公司之業務員負責辦理，
    故本件所申請之門號是否亦在委託辦理之列，並不清楚，況事後亦未曾收到戊○○所交付之上揭行動電話門號之ＳＩＭ卡，顯見伊並未委託戊○○辦理本件行動
    電話門號，且未有冒用丙○○之名義申請門號之情事云云。經查：
（一）上揭號碼為0000000000號、0000000000號及00000
      00000號等行動電話門號均非由被害人丙○○所申辦，且該申辦時所附之
      國民身分證確係丙○○於八十九年四月間遺留在被告乙○○所開設之通信行，
      且由乙○○所持有中，而該申請書及申購單上關於申辦人欄、同意人欄或客戶
      欄上之「丙○○」簽名，均非被害人丙○○所為，且上揭遭冒名申請之行動電
      話門號亦經撥打如上所述之金額未獲付費等情，業據被害人丙○○於偵查及本
      院調查時指訴綦詳。另證人即接受被告委託辦理本件行動電話門號之戊○○亦
      先於警詢及偵查中證稱：「我和丙○○沒有關係。乙○○和我是生意往來之認
      識，沒有其他仇恨或糾紛。只是於九十年三月間，他委託我幫丙○○申請中華
      電信0000000000、0000000000、0000000000
      號等行動電話門號。」、「「於九十年三月間，乙○○：：：委託我向中華電
      信公司申請行動電話三支門號，是乙○○親自到我公司找我，代辦每件一百元
      ，平常有幫他到中華電信公司申請：：：。」、「（問：本件電話是你代辦？
      ）是的。（問：何人委託？）皇家電通聯盟乙○○。」、「（問：申請書何人
      填寫？）乙○○拿來時即已填好，我只有填其中的門號號碼，另申購單也是已
      填好了。」（九十年度偵字第二二二０四號偵查卷第四頁反面、第三一頁反面
      ），復於本院調查時結證稱：「三支電話是我去辦的，被告知道我有在辦中華
      電信門號，他就直接將填寫好的申請書及證件拿到我的店裡請我去辦門號，之
      後我將辦好的的門號ＳＩＭ卡拿給被告，我是打電話給被告，請被告到我的店
      裡拿。」等語明確（見本院九十一年八月十三日訊問筆錄）。此外復有上揭申
      請書及申購單各三份、中華電信公司電信費收據六份附卷可稽，則告訴人丙○○指訴被告乙○○冒用其名義申辦上揭三個行動電話門號而取得ＳＩＭ卡後，
      復利用該三張ＳＩＭ卡撥打電話等情，尚非無據。
（二）又證人即原皇家電通聯盟之員工蘇家慧於本院調查時結證稱：「（問：你們公
      司有無幫客戶申辦行動電話門號？）有，但還要透過其他家通訊行，要申請的
      資料均是交給被告，都是被告在處理的。通訊行的人來取件均是直接跟老闆即
      被告接觸，沒有經過我，我們不直接向電信局申請。」、「（問：客戶辦理門
      號除了要交身分證之外，尚須繳交何證件？）除身分證影本外、有時要存摺影
      本作為轉帳之用；如取消就會將證件退還給客戶，我就將申請書馬上撕掉，不
      會彙整到一部分才處理。」等語；而證人即該皇家電通聯盟之原來員工蘇慧娟
      亦到庭結證稱：「我是辦理關於手機的業務，申辦門號的業務，我沒有接觸。
      客戶要辦理門號都是向行政即蘇家慧申請。」、「（問：申請書是何人拿去申
      辦？）我不曉得。」等語（見本院九十一年九月三日訊問筆錄）。況告訴人丙○○已於本院調查時陳稱：「八十九年四月間我將我的身分證影本交給我妹妹
      丁○○，之後身分證影本輾轉到被告的手上，隔天電信公司的人員打電話問我
      說我是不是一次要辦五個門號，我嚇一跳，跟通信行公司的人說我不辦了，對
      方自稱說他是乙○○，當時我也不認識誰是乙○○，他說他是那家公司的負責
      人。我跟對方說我不辦了，但他沒有將我的身分證影本退還給我，之後我於九
      十年四月間收到中華電信的帳單，我打電話詢問，中華電信的人說是乙○○拿
      去辦的，三支電話分別被盜打，盜打金額如起訴書所載。」等語（見本院九十
      一年八月十三日訊問筆錄），且被告亦供稱該日與被害人丙○○以電話聯繫之
      人確係伊本人無誤等語，已足認於八十九年四月間，被害人丙○○因中止委託
      辦理行動電話門號後而遺留在上揭皇家電通聯盟處之國民身分證影本及未完成
      之申請資料，事後應已由被告乙○○一人持有中，迨無疑義。又證人戊○○於
      本院調查時係結證稱：「九十年三月之後只剩下二家，皇家電通算是大宗的客
      戶，每天幾乎有五、六個案子，三月二十二日之前有七、八家。皇家電通除了
      件數較多之外，與其他家辦理方式相同。我們辦完之後會打電話給被告，被告
      再到我店裡拿。」等語（見本院九十一年十一月二十六日訊問筆錄），並有送
      貨單四張附卷足稽，雖證人戊○○就被告是否曾親自簽收一節，與送貨單上被
      告之簽名略有齟齬之處，然於九十年三月份以後與證人戊○○往來之客戶既僅
      剩二家，且參之被告與證人戊○○間在以前即有業務往來，且其所開設之通信
      行目前尚在營業中等情，則證人戊○○當無誤認被告之可能，亦無設詞誣陷被
      告之必要。再觀諸該申請書上所附之丙○○國民身分證影本及該申請書及申購
      單上之電話號碼確有更改等情，被告既係唯一持有丙○○之國民身分證影本之
      人，則被告應已知悉被害人之基本資料，況被告並非至愚之人，是被告在偽造
      丙○○之簽名用以申請上揭行動電話門號時，斷無自行在該申請書或申購單上
      偽造丙○○簽名，而顯現出易遭人辨識之可能。從而，被告能依據該國民身分
      證之資料及以丙○○原填寫未完成之申請書連同申購單，而利用不知情之成年
      人書具該申請書內之申請人資料，應尚與常理無違。而被告既係利用一不知情
      之成年人偽填如附表所示之資料，則該申請書或申購單上「丙○○」之簽名與
      被告筆跡不符，亦屬當然，是被告聲請將該申請書及申購單上之簽名送鑑定以
      查明是否為被告之筆跡云云，已無必要。
（三）再者，被告雖舉證人蘇慧娟之證言以玆證明於九十年三月二十五日起該皇家電
      通聯盟已結束營業，自不可能再冒用被害人丙○○之名義申請行動電話門號云
      云，然則證人蘇慧娟與被告經本院隔離訊問後，二人就九十年年三月二十五日
      至三月底間之行蹤、如何清理該通信行、如何交還房東房屋及剩餘之行動電話
      手機如何處理等情，渠等二人之陳稱內容均屬不一，是證人蘇慧娟此部分之證
      言尚難作為有利於被告之證述。況被告若於該通信行結束營業整理期間，持該
      申請書及申購單委託證人戊○○辦理行動電話門號，亦非無可能；而參諸被告
      於九十年三月底委託證人戊○○辦理上揭行動電話門號而取得ＳＩＭ卡後即結
      束營業而離開原皇家電通聯盟之原營業處所等情，若非被告有免費使用該行動
      電話門號撥打之犯意，又何須在結束營業清點期間，復委託證人戊○○代為辦
      理行動電話門號？此益證被告確係冒用被害人丙○○之身分申辦行動電話門號
      而取得上揭門號之ＳＩＭ卡後，隨即以該ＳＩＭ卡撥打電話之事實。又依上揭
      冒名申請之行動電話通聯紀錄觀之，雖與上揭冒名申請之行動電話門號曾有過
      聯絡之電話裝機人甲○○、辛○○○、壬○○、庚○○及己○○等人均到庭結
      證稱對於上揭冒用丙○○申請之行動電話號碼均不熟悉等語，然因上揭遭冒名
      申請之行動電話門號於九十年五月二十二日業經被害人丙○○向中華電信公司
      查詢後而辦理拆機停話，且之後該門號之申請人亦有所更動，另證人甲○○等
      人所使用之電話號碼之原申請人亦有所變更，是上揭證人甲○○等人證稱對於
      上揭冒用丙○○名義所申請裝設之行動電話門號不熟悉，乃屬當然，惟據此尚
      難認定被告並無使用上揭冒用丙○○名義申請而得之行動電話門號撥打之事實
      。
（四）綜上所述，告訴人丙○○指稱被告確係利用持有被害人丙○○國民身分證及未
      完成申請之資料之機會，利用不知情之成年人偽填上揭申請書及申購單上，並
      藉以申請上揭行動電話門號，且在取得該門號之ＳＩＭ卡後，復利用該三張Ｓ
      ＩＭ卡撥打電話等情，應屬有據，足認被告上開所辯，顯係推諉卸責之詞，不
      足採信。本件事證已臻明確，被告之犯行，應堪認定。
二、查被告冒用如附表所示被害人丙○○之名義，於如附表所示之時間、地點，先利
    用不知情之姓名年籍不詳之成年人偽填丙○○原遺留在該通信行之申請書及申購
    單，並在該申請書與申購單上偽造如附表所示之被害人丙○○署押後，再將上揭
    申請書、委託書連同上揭持有之丙○○國民身分證影本交付不知情之光速通信行
    人員戊○○，以代為向中華電信公司南臺中營運處申請辦理如附表所示之行動電
    話門號，使中華電信公司陷於錯誤，而誤認如附表所示之被害人丙○○本人有意
    申請租用如附表所示之0000000000號、0000000000號及0
    000000000號等行動電話門號，而同意該申請書所載之申請，並交付該
    三行動電話門號之用戶識別卡（即ＳＩＭ卡）三張，均足以生損害於如附表所示
    之被害人及中華電信公司對於客戶審核之正確性。而被告所取得之ＳＩＭ卡三張
    ，係可供通訊之使用，且在一定條件下具有可轉讓性，已有一定之財產價值而應
    認具有財物之性質。是核被告乙○○所為，應係犯刑法第二百十六條、第二百十
    條之行使偽造私文書罪，及同法第三百三十九條第一項、第二項詐欺取財罪及詐
    欺得利罪。被告偽造如附表所示署押之行為，為偽造各該申請表及申購單等私文
    書之部分行為，爰不另論罪；另被告偽造屬私文書後據以行使，其偽造之低度行
    為，應為行使之高度行為所吸收，亦不另論罪。被告多次偽造如附表所示被害人
    丙○○之署押進而偽造私文書後加以行使之行為，係基於同一行使偽造私文書犯
    意下之接續行為，侵害一法益，應只論以一罪。而被告利用該不知名之成年人偽
    造私文書及利用不知情之戊○○持該偽造之私文書前往申辦上揭行動電話門號之
    犯行，係屬間接正犯。被告先後多次以上揭ＳＩＭ卡撥打行動電話之詐欺得利犯
    行，均時間緊接，觸犯構成要件相同之罪名，顯係基於概括犯意反覆為之，為連
    續犯，應依刑法第五十六條規論以一罪，並加重其刑。再被告為達成冒用丙○○
    名義申請行動電話門號，而以行使偽造私文書之方法，意圖為自己不法所有及取
    得免付費而使用通話服務之財產上不法利益而施用詐術，致中華電信公司陷於錯
    誤而交付其ＳＩＭ卡三張，且被告並持以撥打電話，其所犯上開行使偽造私文書
    及詐欺取財罪、詐欺得利罪間，彼此有方法、目的之牽連關係，為牽連犯，應從
    一重之行使偽造私文書罪論處。爰審酌被告前未有犯罪紀錄，素行尚佳，此有臺
    灣臺中地方法院檢察署刑案資料查註紀錄表、臺灣高等法院被告全國前案紀錄表
    各一份可按，惟其僅貪圖蠅頭小利，即冒用他人名義申請行動電話門號，並持所
    申請取得之門號ＳＩＭ卡撥打電話，取得免付電話費用之金額達八千四百五十四
    元，及犯後否認犯行，毫無悔意等一切情狀，量處如主文所示之刑，以示懲儆。
    至於被告偽造如附表所示之「丙○○」署押，不問屬於犯人與否，應依刑法第二
    百十九條規定，併予宣告沒收。另被告前揭詐欺取財犯行所取得之ＳＩＭ卡三張
    ，因未扣案，且該三門號業已拆機停話，價值所餘無幾，為免將來執行之困難，
    爰不予宣告沒收，附此敘明。
據上論斷，應依刑事訴訟法第二百九十九條第一項前段，刑法第二百十六條、第二百
十條、第三百三十九條第一項、第二項、第五十五條後段、第二百十九條，罰金罰鍰
提高標準條例第一條前段，判決如主文。
中      華      民      國    九十二    年      五      月    二十七    日
                               臺灣臺中地方法院刑事第四庭
                                  法  官  王  世  華
右正本證明與原本無異。
如不服本判決，應於判決送達後十日內向本院提出上訴狀，上訴於臺灣高等法院臺中
分院( 須附繕本 )。
                                  書記官
中      華      民      國    九十二    年      五      月    二十八    日
附錄本案論罪科刑法條全文：
刑法第二百十條：
偽造、變造私文書，足以生損害於公眾或他人者，處五年以下有期徒刑。
刑法第三百三十九條第一項、第二項：
意圖為自己或第三人不法之所有，以詐術使人將本人或第三人之物交付者，處五年以
下有期徒刑、拘役或科或併科一千元以下罰金。
以前項方法得財產上不法之利益或使第三人得之者，亦同。
第三百二十條第一項
附表
┌─┬───┬─────┬─────┬────────────┬────┐
│編│被害人│申請時間  │申請地點  │電話門號                │申請方式│
│號│      │          │          │                        │        │
│  │      │          │          │                        │        │
├─┼───┼─────┼─────┼────────────┼────┤
│一│丙○○│九十年三月│臺中市精誠│0000000000號，│於行動電│
│  │      │二十八    │路三二九號│並取得該電話之ＳＩＭ卡一│話業務（│
│  │      │          │戊○○所開│張。                    │租用／異│
│  │    │          │設之光速通│                        │動）申請│
│  │      │          │信行      │                        │書之申請│
│  │      │          │          │                        │人簽名欄│
│  │      │          │          │                        │及立同意│
│  │      │          │          │                        │書人欄上│
│  │      │          │          │                        │各偽造「│
│  │      │          │          │                        │丙○○」│
│  │      │          │          │                        │簽名一枚│
│  │      │          │          │                        │（合計偽│
│  │      │          │          │                        │造二枚署│
│  │      │          │          │                        │押）。  │
├─┼───┼─────┼─────┼────────────┼────┤
│二│丙○○│同右      │同右      │0000000000號，│同右    │
│  │      │          │          │並取得該電話之ＳＩＭ卡一│        │
│  │      │          │          │張。                    │        │
├─┼───┼─────┼─────┼────────────┼────┤
│三│丙○○│同右      │同右      │0000000000號，│同右    │
│  │      │          │          │並取得該電話之ＳＩＭ卡一│        │
│  │      │          │          │張。                    │        │
│  │      │          │          │                        │        │
├─┼───┼─────┼─────┼────────────┼────┤
│四│丙○○│同右      │同右      │行動電話號碼各為０九一九│各於每個│
│  │      │          │          │０八一一七四、０九一九０│門號之神│
│  │      │          │          │八一二二四、０九一九０八│腦國際－│
│  │      │          │          │一一九四號。            │行動電話│
│  │      │          │          │                        │機（手機│
│  │      │          │          │                        │）申購單│
││      │          │          │                        │客戶名稱│
│  │      │          │          │                        │欄上偽造│
│  │      │          │          │                        │「丙○○│
│  │      │          │          │                        │」之簽名│
│  │      │          │          │                        │一枚（共│
│  │      │          │          │                        │計偽造三│
│  │      │          │          │                        │枚署押）│
│  │      │          │          │                        │。      │
└─┴───┴─────┴─────┴────────────┴────┘


司法院資訊處製作；財團法人民間司法改革基金會備份。
